【裁判字號】    97,交抗,79
【裁判日期】    971204
【裁判案由】    違反道路交通管理處罰條例聲明異議
【裁判全文】
臺灣高等法院花蓮分院交通事件裁定      97年度交抗字第79號
抗  告  人  交通部公路總局臺北區監理所花蓮監理站
法定代理人  林富英
受 處 分人  甲○○
上列抗告人因受處分人違反道路交通管理處罰條例案件，不服中
華民國97年10月7日臺灣花蓮地方法院97年度交聲字第273號裁定
，提起抗告，本院裁定如下：
    主  文
原裁定主文第一項（關於撤銷原處分罰鍰，改諭不罰部分）及原
處分所處罰鍰超過新台幣貳仟元部分均撤銷。
受處分人汽車駕駛人，駕駛汽車經測試檢定酒精濃度超過規定標
準，應處罰鍰新台幣貳仟元。
    理  由
一、原處分意旨略以：受處分人於民國（下同）97年1月1日零時
    40分許，飲用酒類後駕駛車牌號碼2258-GY號自用小客車，
    於同日1時9分許，在花蓮縣花蓮市○○路與海岸路口，經警
    施以呼氣酒精濃度檢測值達每公升0.48毫克，已達不能安全
    駕駛之程度，經花蓮縣警察局花蓮分局中華派出所警員以花
    警交字第P00000000號舉發違反道路交通管理事件通知單舉
    發，嗣交通部公路總局臺北區監理所花蓮監理站於97年9 月
    4日以受處分人違反道路交通管理處罰條例（下稱處罰條例
    ）第35條第1項第1款規定，以花監違字第裁44-P00000000號
    違反道路交通管理事件裁決書裁處罰鍰新臺幣（下同）42,0
    00元及吊扣駕駛執照12個月，並施以道安講習。受處分人不
    服此裁決，向原法院聲明異議。
二、原裁定意旨略以：受處分人酒後駕車違規而受「罰鍰」部分
    ，應依刑事法律處罰之，不再援依處罰條例等規定裁罰，而
    撤銷原處分有關「罰鍰」部分，另為不罰之諭知，並就「罰
    鍰」以外之行政裁罰部分維持原處分之裁處。
三、抗告意旨略以：依94年7月28日法務部行政罰法諮詢小組第
    一次會議紀錄，將「緩起訴」採認係附條件之不起訴處分，
    亦即是不起訴之一種，依行政罰法第26條第2項規定，得依
    違反行政法上義務規定裁處之。況「緩起訴」期間內之猶豫
    期亦將影響行政罰法第27條裁處權時效之問題，爰請求撤銷
    原裁定或另為適法之裁定云云。
四、本院判斷：
（一）按一行為同時觸犯刑事法律及違反行政法上義務規定者，
      依刑事法律處罰之。但其行為應處以其他種類行政罰或得
      沒入之物而未經法院宣告沒收者，亦得裁處之。前項行為
      如經「不起訴處分」或為無罪、免訴、不受理、不付審理
      之裁判確定者，得依違反行政法上義務規定裁處之，行政
      罰法第26條定有明文。所謂「刑事法律之處罰」係指觸犯
      刑事法律，經司法機關依刑事法律為不利益之諭知；又所
      謂「司法機關」包括法院與檢察署；且所謂「刑事法律」
      則不限於刑事實體法上之規定，刑事程序法亦屬之；至所
      謂「不利益」係指限制自由、剝奪財產、或命提供勞務等
      。
  １、受處分人上開酒後呼氣酒精濃度檢測值達每公升0.48毫克
      而駕車之行為，同時違反處罰條例第35條第1項第1款與刑
      法第185條之3之規定，係一行為同時觸犯刑事法律及違反
      行政法上義務規定，依行政罰法第26條第1項前段規定應
      依刑事法律處罰之。其違反刑法第185條之3部分，業經檢
      察官為緩起訴處分，並命其向財團法人私立臺灣基督教宣
      教士差會附屬花蓮畢士大教養院支付40,0 00元，受處分
      人業已繳納緩起訴處分金，有上開緩起訴處分書、領據收
      據影本各1份在卷可稽（原法院卷第5-8頁）。因緩起訴處
      分所附之條件是剝奪人民之財產，亦為刑事處分之一種，
      自屬前揭說明之「刑事法律之處罰」。
  ２、行政罰法第26條第2項所列「不起訴處分」，依文義解釋
      指刑事訴訟法第252條、第253條之情，與緩起訴乃刑事訴
      訟法為配合由職權主義調整為改良式當事人進行主義，所
      採行之起訴猶豫制度（最高法院94年度臺非字第215號判
      例參照）不同；其餘所列無罪、免訴、不受理、不付審理
      之裁判等，均未令受處分人受不利益負擔，亦與緩起訴處
      分已受不利益負擔者有異；且行政罰法於94年2月5日公布
      施行時，緩起訴制度已實行多時，倘立法者有意將「緩起
      訴處分」列為行政裁處之範圍，自應規定於行政罰法第26
      條第2項之內，是該條項所指「不起訴處分」應不包括緩
      起訴處分在內。至裁處權時效問題亦不能做為雙重處罰之
      依據。抗告意旨謂行政罰法第26條第2項之不起訴處分，
      包括緩起訴處分，緩起訴期間內之猶豫期將影響行政罰法
      第27條裁處權時效等節，均無理由，其引用法務部行政罰
      法諮詢小組之會議記錄，並無拘束本院之效力，附此敘明
      。
（二）次按汽車駕駛人，駕駛汽車經測試檢定有酒精濃度超過規
      定標準者，處新臺幣1萬5千元以上6萬元以下罰鍰，並當
      場移置保管該汽車及吊扣其駕駛執照一年；「違反道路交
      通管理事件統一裁罰基準表」規定，駕駛人吐氣所含酒精
      濃度超過每公升0.4毫克以上未滿0.55毫克者，小型車駕
      駛人逾越應到案期限60日以上，繳納罰鍰或逕行裁決處罰
      者，應處罰鍰42,000元，並吊扣駕駛執照1年及施以道安
      講習；又汽車駕駛人，經裁判確定處以罰金低於本條例第
      92條第3項所定最低罰鍰基準規定者，應依本條例裁決繳
      納不足最低罰鍰之部分，分別為違反道路交通管理事件統
      一裁罰基準及處理細則（下稱裁罰細則）第2條及道路交
      通管理處罰條例第35條第1項第1款、第8項所明定。經查
      ，本件受處分人被查獲時酒精濃度達每公升0.48毫克，依
      前開裁罰細則規定應處罰鍰42,000元，惟檢察官為緩起訴
      處分時，僅命受處分人公益捐款40,000元，尚不足其最低
      罰鍰，原處分機關自得就不足額部分處以2,000元之罰鍰
      （42,000 -40,000）。是原處分就超過2,000元部分仍裁
      處受處分人應處罰鍰，及原裁定將原處分罰鍰部分全部予
      以撤銷，改諭不罰，於法均有未合，抗告意旨指摘原審裁
      定此部分不當，為有理由，自應由本院撤銷，改諭如主文
      所示罰鍰。
據上論斷，應依道路交通管理處罰條例第89條，道路交通案件處
理辦法第25條、第26條，刑事訴訟法第413條，裁定如主文。
中    華    民    國    97    年    12    月    4     日
                      審判長法  官  何方興
                            法  官  王紋瑩
                            法  官  林鳳珠
以上正本證明與原本無異。
本件不得再抗告。
                            書記官  陳有信
中    華    民    國    97    年    12    月    4     日


司法院資訊處製作；財團法人民間司法改革基金會備份。
